臺灣宜蘭地方法院刑事判決　　　　　　　　94年度易字第76號
公　訴　人　臺灣宜蘭地方法院檢察署檢察官
被　　　告　乙○○　男　25歲.
上列被告因竊盜案件，經檢察官提起公訴（93年度偵字第3659號
）本院判決如下：
    主  文
乙○○無罪。
    理  由
一、公訴意旨略以：被告乙○○意圖為自己不法所有，於民國93
    年4 、5 月間某日下午4 、 5時許，在宜蘭縣羅東鎮○○路
    78號聯邦通訊行內，趁該店之甲○○忙於招呼客人之際，竊
    得甲○○取出置於櫃檯供客戶選購價值新臺幣（下同）7000
    元之西門子SL55型行動電話1 支，因認被告涉犯刑法第320
    條第1 項之竊盜罪。
二、按犯罪事實應依證據認定之，無證據不得認定犯罪事實。又
    不能證明被告犯罪者，應諭知無罪之判決，刑事訴訟法第15
    4 條第2 項、第301 條第1 項分別定有明文。另按事實之認
    定，應憑證據，如未能發現相當證據，或證據不足以證明，
    自不能以推測或擬制之方法，為裁判基礎。而刑事訴訟上證
    明之資料，無論為直接證據或間接證據，均須達於通常一般
    之人均不致有所懷疑，而得確信其真實之程度，始得據為有
    罪之認定，若其關於被告是否犯罪之證明未能達此程度，而
    有合理之懷疑存在，致使無從形成有罪之確信，根據「罪證
    有疑，利於被告」之證據法則，即不得據為不利之認定，此
    有最高法院76年台上字第4986號判例可稽。其以情況證據（
    即間接證據）斷罪時，尤須基於該證據在直接關係上所可證
    明之他項情況事實，本乎推理作用足以確證被告有罪，方為
    合法，不得徒憑主觀上之推想，將一般經驗上有利被告之其
    他合理情況逕予排除，此觀諸最高法院32年上字第67號亦明
    。
三、公訴人認被告乙○○涉犯竊盜罪，無非以：（一）證人（即
    被害人聯邦通訊行負責人）甲○○之證述；（二）證人江鑫
    根證述；（三）被告無法提出其所辯稱交付手機之人即「陳
    建成」之詳細年籍、聯絡方法供查證，其辯詞乃空言狡辯不
    足採信等為其主要論據。
四、訊據被告乙○○堅決否認有竊盜犯行，辯稱：該手機乃一位
    名叫「陳建成」之朋友交給他用以抵債等語。經查：
（一）公訴人雖認證人甲○○之證述足以為被告有罪認定之依據
      之一，然經傳訊證人即聯邦通訊行羅東店業務員甲○○於
      審判中到庭結證稱：手機失竊地點在羅東鎮○○路78號，
      時間是93年4 、5 月間盤點時發現的，我們是半年盤點一
      次，失竊之手機是店裡小姐以二手機收回的，當我要賣時
      ，才發現不見了。手機是擺在櫃台裡。我在5 月中要賣時
      才發現失竊。我確定是顧客拿走的，因手機沒有外借。我
      記得手機原來在中古櫃台裡，我要拿出來給客人看，才發
      現不見了。發現失竊前1 日我沒有注意手機是否還在，我
      是在6 月間向刑事組報案，到年底才查獲，我從未見過被
      告，要向我買手機的顧客中並沒有被告，我並不曾指述被
      告偷竊等語（見本院94年3 月24日審判筆錄）；另證人甲
      ○○於偵查中證述：從未在店裡看過被告等語（見93年12
      月14日偵訊筆錄），證人於警詢中則陳述：當時因為店裡
      客人眾多，有顧客要看手機，拿出來擺在店裡供客人選購
      ，因一時疏忽而不知被何人偷走，沒有發現特定對象等語
      （見93年10月7 日警詢筆錄），證人於警訊中、偵訊中即
      歷次審訊過程之證述，均證稱並未曾看見偷竊者為何人，
      且並未在店裡看過被告前往購買手機，是證人證詞並未提
      及有關被告涉犯本案之情節，是證人甲○○之證詞並不足
      以證明本件被告有竊盜犯行。
（二）另證人江鑫根於偵查中證述：本件失竊之手機是被告拿到
      我的店裡，我們以2500元收購的等語（見93年11月9 日警
      詢筆錄），是證人江鑫根之證述僅得證明本件被告有持失
      竊手機出售之事實，尚無法證明被告確有為本件竊盜行為
      ，是證人證述不足作為案發經過及被告涉犯本件竊盜行為
      之證明。
（三）另公訴人認為被告無法提出交付手機之人「陳建成」之相
      關資料即認定被告涉有竊盜犯行，然事實之認定，應憑證
      據，如未能發現相當證據，或證據不足以證明，尚不能以
      推測或擬制之方法，逕為犯罪成立與否之認定，本件據前
      揭證人甲○○所證述，本件竊盜者應係前往購買手機之顧
      客所為，而依其證述被告從未前往購買手機，是證人甲○
      ○有利於被告之證述已足排除被告涉犯竊盜犯行，縱被告
      無法提出取得手機之查證方式，充其量僅係對於手機來源
      之合法性與否無法提出有利於己之證明，然此仍與竊盜之
      構成要件無涉，尚難僅以被告無法提出此一查證方式逕認
      定被告涉犯竊盜犯行。
（四）綜上，證人甲○○之證詞乃有利於被告之證詞，而證人江
      鑫根之證詞亦僅得證明被告有出售失竊手機之行為，是本
      件並無積極證據顯示被告有為竊盜行為，依罪疑惟輕原則
      ，自難僅憑被告有持失竊手機前往販售之之客觀事實即推
      定其涉犯竊盜罪。此外，復查無何積極證據足資證被告有
      竊盜犯行，自屬不能證明其犯罪，揆諸前首揭說明，應為
      被告無罪之諭知。
據上論斷，應依刑事訴訟法第301 條第1 項，判決如主文。
本案經檢察官吳慧蘭到庭執行職務
中　　華　　民　　國　　94　　年　　4 　　月　　7 　　日
                  刑事第二庭審判長法  官  林明山
                                  法  官  陳嘉年
                                  法  官  李毓華
以上正本證明與原本無異。
如不服本判決，應於判決送達後十日內，向本院提出上訴狀。(並
附繕本)
                                  書記官  陳蒼仁
中　　華　　民　　國　　94　　年　　4　　 月　　7　　 日
